臺灣臺中地方法院刑事判決　　　　　　　 96年度易字第261號
公　訴　人　臺灣臺中地方法院檢察署檢察官
被　　　告　乙○○
　　　　　　　　　　（現於臺灣臺中監獄臺中分監執行中）
　　　　　　戊○○
上列被告等因竊盜等案件，經檢察官提起公訴（九十五年度偵緝
字第二三八二號、九十五年度偵字第二六七三二號）及移送併案
審理（九十六年度偵字第八七一號、第一六四四號），本院判決
如下：
    主    文
乙○○連續結夥三人以上竊盜，處有期徒刑貳年；又偽造署押，
足以生損害於公眾及他人，處有期徒刑陸月，偽造如附表所示之
「林鴻鈞」署押、變造「林鴻鈞」身分證上之乙○○照片壹張，
均沒收。應執行有期徒刑貳年肆月，偽造如附表所示之「林鴻鈞
」署押、變造「林鴻鈞」身分證上之乙○○照片壹張，均沒收。
戊○○連續結夥三人以上竊盜，處有期徒刑壹年肆月。
    犯罪事實
一、乙○○、戊○○共同意圖為自己不法之概括犯意聯絡，先後
    與有犯意聯絡之楊志偉（民國六十五年十二月二十日出生，
    另由公訴人偵辦中）為下列(一)、(二)所列之竊盜行為，及夥同
    有犯意聯絡之綽號「斜仔」、「開仔」之不詳姓名成年男子
    ，為下列(三)所列之結夥三人以上竊盜行為：
(一)、九十五年二月五日晚上八時三十分許，楊志偉發現臺中縣霧
    峰鄉○○○路旁與第二高速公路中投交流道附近工地，停放
    有丙○○所有價值約新臺幣（下同）五十五萬元之CAT－120
    型挖土機一台，鑰匙插於挖土機上且無人看守，認有機可乘
    ，楊志偉與乙○○聯絡後，共同決意竊取該挖土機，乙○○
    旋以電話聯絡有犯意聯絡之戊○○，要求戊○○準備拖板車
    以供載運該挖土機，戊○○即向學堂企業股份有限公司（以
    下簡稱學堂公司）不知情之徐榜秀租用拖板車與已成年之司
    機，並於同日晚上九時許，由楊志偉駕駛車輛，引導戊○○
    及拖板車司機駕駛拖板車至上開挖土機停放地點。戊○○與
    楊志偉旋即利用不知情之拖板車司機，以挖土機上之鑰匙發
    動挖土機並將之開上板車之方式竊取得手後，再由楊志偉、
    戊○○指示拖板車司機將所竊得之挖土機載至臺中縣神岡交
    流道附近，以十萬元之代價，出售給綽號「阿圓」之不詳姓
    名男子，「阿圓」先交付一萬二千元給楊志偉，楊志偉將之
    交付給戊○○轉交乙○○。
(二)、九十五年四月十一日晚上八時三十分許，楊志偉發現第二高
    速公路沙鹿交流道一七七公里加一ＯＯ公尺橋下附近空地，
    停放有甲○○所有價值約五十萬元之三菱牌180型挖土機一
    台，鑰匙插於挖土機上且無人看守，楊志偉遂與乙○○聯絡
    ，並共同決意竊取該挖土機，乙○○旋以電話聯絡有犯意聯
    絡之戊○○，要求戊○○準備拖板車以供載運該挖土機，戊○○即向學堂公司不知情之徐榜秀租用拖板車與司機，並與
    楊志偉約定地點後，由楊志偉駕駛車輛，引導戊○○及拖板
    車司機陳明裕駕駛拖板車至上開挖土機停放地點與楊志偉會
    合。戊○○與楊志偉旋即利用不知情之拖板車司機陳明裕，
    以挖土機上之鑰匙發動挖土機並將之開上板車之方式竊取得
    手後，再由戊○○指示陳明裕將挖土機載至臺中市○○○街
    附近空地交由乙○○處理。
(三)、綽號「斜仔」、「開仔」之不詳姓名成年男子，於九十五年
    四月二十三日晚上八時許，發現臺中縣沙鹿鎮○○路與福至
    路口約八十公尺處以鐵絲網圍繞之農地內，停放有丁○○所
    有之挖土機一台（西元一九九九年份出廠），且無人看守，
    認有機可乘，遂與乙○○聯絡後，共同決意竊取之，即由乙○○以電話聯絡戊○○，要求戊○○準備拖板車以供載運該
    挖土機，戊○○即向學堂公司不知情之徐榜秀租用拖板車與
    司機，綽號「斜仔」、「開仔」則至上開停放挖土機之地點
    將鐵絲網圍繞之大門打開，並以接線之方式發動挖土機，乙○○、戊○○則引導拖板車司機陳明裕駕駛拖板車至上開地
    點與綽號「斜仔」、「開仔」會合，乙○○、戊○○即與綽
    號「斜仔」、「開仔」之不詳姓名成年男子結夥三人以上，
    共同利用不知情之陳明裕將挖土機開上板車之方式竊取得手
    後，再由乙○○、戊○○指示陳明裕將挖土機載至臺中市○○○街附近空地，由乙○○以三十萬元之代價賣給陳其順（
    另由公訴人偵辦中）。
二、乙○○於九十二年間因違反廢棄物清理法案件，經法院判處
    有期徒刑一年六月確定後，拒不到案執行，而於九十三年二
    月三日經臺灣雲林地方法院檢察署發布通緝。乙○○為逃避
    刑責與檢警之追緝，乃思以取得變造之身分證使用，遂於九
    十三年八月間某日，在臺中市中正公園內，與不詳姓名之成
    年男子一人，共同基於變造身分證之犯意聯絡，由乙○○支
    付二千元之代價，並交付其照片一張給該成年男子，再由該
    成年男子將乙○○之照片換貼在以不詳方式取得之林鴻鈞身
    分證上，而共同變造身分證，足以生損害於林鴻鈞與內政部
    對於身分證管理之正確性。嗣於九十五年十一月二十二日，
    乙○○因上開竊盜案件為警循線查獲，乙○○為規避責任，
    即出示上開變造之林鴻鈞身分證給警員而持以行使之，復冒
    用林鴻鈞之名義應訊，而基於偽造署押之犯意，接續在(一)、
    臺中縣警察局清水分局沙鹿分駐所九十五年十一月二十二日
    十三時零六分至十四時四十分製作之調查筆錄上，偽造「林
    鴻鈞」之簽名三枚及指印十五枚；(二)、臺中縣警察局清水分
    局沙鹿分駐所九十五年十一月二十二日十六時二十分至十六
    時四十二分製作之調查筆錄上，偽造「林鴻鈞」之簽名三枚
    及指印七枚；(三)、鄭文曲、林鴻鈞口卡片影印本之指證人欄
    內，偽造「林鴻鈞」之簽名各一枚及指印各一枚。均足以生
    損害於林鴻鈞及警察機關對於偵查犯罪之正確性。嗣經警當
    場查獲，並扣得上開變造之林鴻鈞身分證一張。
三、案經臺中縣警察局清水分局、臺中市警察局第一分局報請臺
    灣臺中地方法院檢察署檢察官偵查起訴及移送併案審理。
    理　　由
一、訊據被告戊○○固坦承參與上揭竊盜犯行，惟辯稱：九十五
    年四月二十三日晚上那次，只有其與乙○○及拖板車司機陳
    明裕在場而已，並無其他人在場參與竊盜云云；另訊據被告
    乙○○除坦承其變造身分證持以行使及偽造署押之犯罪事實
    外，其餘竊盜犯行則矢口否認，辯稱：其並未參與上開竊盜
    犯行，九十五年四月二十三日晚上，是戊○○要找其賣挖土
    機，其僅是到場幫忙賣掉挖土機而已云云。經查：
(一)、被告戊○○參與上揭竊盜犯行，業據其於偵查中及本院審理
    時坦承不諱，核與證人陳明裕、徐榜秀、楊志偉及被害人丁○○、丙○○、甲○○分別於警詢、偵查中證述之情節大致
    相符（上開證詞雖屬審判外之陳述，惟證人陳明裕、徐榜秀
    、楊志偉、丁○○業於偵查中具結，且係向檢察官所為之陳
    述，亦無顯有不可信之情況，依刑事訴訟法第一百五十九條
    之一第二項規定，得為證據；至其他警詢筆錄部分，被告二
    人於言詞辯論終結前未有聲明異議之情形，依刑事訴訟法第
    一百五十九條之五之規定，得為證據。），並有贓物認領保
    管單、學堂公司出車紀錄影本一份、現場照片六張、丙○○
    失竊之挖土機照片影本六張、被告戊○○帶同警方查案之照
    片十四張附卷可稽。被告戊○○對於九十五年四月二十三日
    晚上之竊盜犯行部分，業於警詢時供稱：「我當時駕駛自小
    客車車內載有林龍彬（即被告乙○○），並帶同陳明裕駕駛
    一部平板車IB－219，由沙鹿鎮○○路與福至路口約八十公
    尺處農地，當我到現場時大門已打開，怪手已發動。」等語
    ；及於偵查中供稱：「我就載林龍彬（即被告乙○○，下同
    ）約司機在挖土機停放的附近，他們同夥有另外二個人開一
    台紅色自小客車，其中一位姓林，一位姓陳，他們先去開門
    和發動挖土機，我載林龍彬到現場時，他們二人有跟林龍彬
    講說挖土機不要熄火，林龍彬跟我講之後我就轉告陳明裕。
    」等語，核與證人陳明裕於偵查中證稱：其於九十五年四月
    二十三日晚上到達丁○○挖土機停放之現場時，鐵絲網圍繞
    之農地大門已經打開，挖土機之引擎是發動的等語相符，足
    見該次竊盜犯行，確有綽號「斜仔」及「開仔」在場參與實
    行無誤。另被告戊○○於本院審理時證稱：「乙○○與楊志
    偉他們二人的工作與挖土機何關係？）沒有什麼關係。」等
    語，卻仍先後三次於夜晚時間雇請拖板車載運挖土機，此顯
    然違背一般經驗常情，足見其自始即有竊盜之犯意甚明。
(二)、被告乙○○亦有參與上開三次竊盜犯行，該三次竊盜均是由
    被告乙○○在確認行竊之挖土機後，撥打電話要被告戊○○
    雇用拖板車到場行竊得手等情，業據證人戊○○於警詢、偵
    查中及本院審理時證述明確，核與證人楊志偉於警詢及偵查
    中證述其參與實行犯罪事實欄一(一)、(二)之竊盜情節相符，復
    有前揭之證人陳明裕、徐榜秀、楊志偉及被害人丁○○、丙○○、甲○○之指證筆錄、贓物認領保管單、學堂公司出車
    紀錄影本、照片等在卷可按。被告乙○○之辯解顯係卸飾之
    詞，不足採信。
(三)、犯罪事實欄二所列被告乙○○變造林鴻鈞身分證持以行使，
    並於警方製作筆錄時，冒用林鴻鈞名義應訊，而於如附表所
    示筆錄、口卡片影印本上偽造「林鴻鈞」署押等犯罪事實，
    業據被告乙○○坦承不諱，並有被告乙○○之臺灣高等法院
    被告前案紀錄表（其遭通緝之事實）在卷可稽，復有變造之
    林鴻鈞身分證一枚、如附表所示之警詢筆錄與口卡片影印本
    可資佐證。而上開變造之林鴻鈞身分證背面，蓋有九十一年
    六月之選舉印記，且依林鴻鈞身分證之異動資料顯示，林鴻
    鈞亦確於九十年三月三十日有換領身分證之紀錄，故足以認
    定上開身分證，係以換貼被告乙○○之照片在真正之林鴻鈞
    身分證上而加以變造；且足以生損害於林鴻鈞本人及內政部
    對於身分證管理之正確性。
(四)、查被告二人共同竊取挖土機三台，其等有為自己不法所有之
    意圖。被告乙○○就竊盜犯行所為之辯解顯係卸飾之詞，不
    足採信，事證明確，其等之上開犯行均堪認定。
二、按行為後法律有變更者，適用行為時之法律；但行為後之法
    律有利於行為人者，適用最有利於行為人之法律，刑法第二
    條第一項定有明文；復按比較新舊法，應就罪刑有關之共犯
    、未遂犯、想像競合犯、牽連犯、連續犯、結合犯，以及累
    犯加重、自首減輕暨其他法定加減原因（如身分加減）與加
    減例等一切情形，本於統一性及整體性原則，綜其全部罪刑
    之結果而為比較（最高法院九十五年五月二十三日第八次刑
    庭會議決議參照）。而本件經比較如下：
(一)、新修正刑法已刪除第五十六條連續犯之規定，此刪除雖非犯
    罪構成要件之變更，但顯已影響行為人刑罰之法律效果，自
    屬法律有變更。依修正前刑法第五十六條規定，基於概括犯
    意所觸犯同一罪名之數行為，在法律上評價為一罪，而修正
    刪除刑法第五十六條之規定後，該數行為即依數罪併罰之規
    定分論併罰，則依新修正刑法第二條第一項規定，比較新、
    舊法結果，以修正前之規定有利於被告二人，故應適用較有
    利於被告之行為時法律即舊法論以連續犯（最高法院九十五
    年第八次刑事庭會議決議參照）。
(二)、修正後之刑法刪除第五十五條關於牽連犯之規定，本件被告
    乙○○所犯行使變造身分證罪與偽造署押罪間，具有牽連犯
    之關係，依修正前即行為時之規定，應從一重論以偽造署押
    罪處斷；而修正後之刑法既已刪除牽連犯之規定，則所犯上
    述二罪應依數罪併罰之規定分論併罰。比較新舊法之規定，
    應以修正前之規定有利於被告乙○○。
(三)、被告乙○○行為後，刑法第五十一條亦已修正，修正前刑法
    第五十一條規定：「數罪併罰，分別宣告其罪之刑，依左列
    各款定其應執行者：」，其中第五款規定：「宣告多數有期
    徒刑者，於各刑中之最長期以上，各刑合併之刑期以下，定
    其刑期。但不得逾二十年。」，修正後刑法第五十一條第五
    款規定：「宣告多數有期徒刑者，於各刑中之最長期以上，
    各刑合併之刑期以下，定其刑期。但不得逾三十年。」比較
    結果，修正前刑法較有利於被告乙○○，依刑法第二條第一
    項前段之規定，仍應依修正前刑法，定其應執行之刑。
    　　經綜合比較後，以被告二人行為時即修正前刑法之規定
    有利於被告二人，自應一體適用修正前刑法之規定予以論處
    。
三、核被告乙○○、戊○○所為犯罪事實欄一(一)、(二)部分犯行，
    均係犯刑法第三百二十條第一項之竊盜罪；其二人所為犯罪
    事實一(三)部分犯行，均係犯刑法第三百二十一條第一項第四
    款之結夥三人以上竊盜罪。被告乙○○所為犯罪事實欄二之
    犯行，另犯刑法第二百十六條、第二百十二條之行使變造身
    分證罪及第二百十七條之偽造署押罪。被告二人間就犯罪事
    實欄一(一)(二)之犯行，與楊志偉間有犯意聯絡與行為分擔；就
    犯罪事實欄一(三)之犯行，與綽號「斜仔」、「開仔」之成年
    男子間，有犯意聯絡與行為分擔，均為共同正犯（新修正刑
    法第二十八條將原條文之「實施」，修正為「實行」，僅係
    文字修正，非屬法律效果之變更，應無新舊法比較之問題）
    。被告乙○○變造身分證之低度行為，為其行使變造身分證
    之高度行為所吸收，不另論罪。被告乙○○前後多次偽造「
    林鴻鈞」簽名及指印之行為，係基於單一偽造署押犯意之接
    續動作，為接續犯，係屬單純一罪。被告二人先後二次普通
    竊盜犯行與一次結夥三人以上竊盜犯行，時間緊接，犯罪構
    成要件相同，顯係基於概括犯意而為，為連續犯，應依修正
    前刑法第五十六條規定，論以一連續結夥三人以上竊盜罪，
    並加重其刑。被告乙○○所犯偽造署押罪與行使變造身分證
    罪間，有方法、結果之牽連關係，為牽連犯，應依修正前刑
    法第五十五條之規定從一重之偽造署押罪處斷。被告乙○○
    所犯連續結夥三人以上竊盜罪與偽造署押罪間，犯意個別，
    犯罪構成要件不同，應予分論併罰。爰審酌被告二人犯罪之
    動機、目的、手段、其等品行及智識程度、被告乙○○在上
    開竊盜犯行所居之地位係屬主要，戊○○所居之地位係屬次
    要、所竊取之挖土機價值非微、尚未賠償被害人、被告戊○○大致坦承犯行，其犯後態度尚佳，及被告乙○○就竊盜犯
    行猶卸飾責任，未具悔意等一切情狀，分別量處如主文所示
    之刑；並就被告乙○○部分依修正前刑法第五十一條第五款
    定其應執行之刑。公訴人就竊盜罪部分雖求處被告乙○○有
    期徒刑二年六月，並於刑之執行前令入勞動場所強制工作（
    應係依竊盜犯贓物犯保安處分條例之規定）；及求處被告戊○○有期徒刑一年六月云云，惟本院衡酌被告乙○○、戊○○所為上開竊盜犯行為三次，且本院詳加審酌各項情節後，
    認分別予以量處有期徒刑二年、一年四月，在罪刑之間係屬
    相當，是檢察官之求刑尚屬過重，自為本院所不採。又被告
    乙○○在本案之前所涉關於竊盜罪、贓物罪之前科，僅於七
    十六年間因贓物案件，經臺灣高等法院臺中分院判處有期徒
    刑四月確定，於七十六年十月十日執行完畢；另其於九十一
    年間因違反廢棄物清理法案件，經法院判處有期徒刑一年六
    月確定（現在監執行中），與前開贓物案件間隔有十年以上
    ，故尚難認被告乙○○有犯罪之習慣，爰不予諭知強制工作
    ，併此敘明。如附表所示偽造之「林鴻鈞」署押，應依刑法
    第二百十九條之規定宣告沒收；另扣案之變造林鴻鈞身分證
    上之被告乙○○照片一張，係被告乙○○所有供其犯罪所用
    之物，應依修正前刑法第三十八條第一項第二款之規定諭知
    沒收。
三、公訴人稱送併案審理部分（九十六年度偵字第八七一號、第
    一六四四號），係警方就相同之犯罪事實重覆函送偵查，與
    已起訴之犯罪事實相同，為單一事實，附此敘明。
據上論斷，應依刑事訴訟法第二百九十九條第一項前段，刑法第
二條第一項、第二十八條、第三百二十一條第一項第四款、第二
百十七條、第二百十六條、第二百十二條、第二百十九條、第三
十八條第一項第二款、修正前刑法第五十六條、第五十五條、第
五十一條第五款，罰金罰鍰提高標準條例第一條前段，判決如主
文。
本案經檢察官李芳瑜到庭執行職務。
中　　華　　民　　國　　96　　年　　 3　　月　　15　　日
                  刑事第八庭  審判長法  官  林 慧 瑛
                                    法　官  賴 恭 利
                                    法　官  簡 源 希
以上正本證明與原本無異。
如不服本判決，應於送達後十日內向本院提出上訴狀（須附繕
本），上訴於臺灣高等法院臺中分院。
　　　　　　　　　　　　  　　　　　書記官  張 雅 慧
中　　華　　民　　國　　96　　年　　 3　　月　　15　　日
附錄論罪科刑法條
刑法第三百二十條第一項
　意圖為自己或第三人不法之所有，而竊取他人之動產者，為竊
　盜罪，處五年以下有期徒刑、拘役或五百元以下罰金。
刑法第三百二十一條第一項
　犯竊盜罪而有下列情形之一者，處六月以上、五年以下有期徒
  刑：
　四  結夥三人以上而犯之者。
刑法第二百十二條
　偽造、變造護照、旅券、免許證、特許證及關於品行、能力服
　務或其他相類之證書、介紹書，足以生損害於公眾或他人者，
  處一年以下有期徒刑、拘役或三百元以下罰金。
刑法第216條
　行使第二百十條至第二百十五條之文書者，依偽造、變造文書
  或登載不實事項或使登載不實事項之規定處斷。
刑法第二百十七條
　偽造印章、印文或署押，足以生損害於公眾或他人者，處三年
  以下有期徒刑。盜用印章、印文或署押，足以生損害於公眾或
  他人者，亦同。
【附表】：偽造之「林鴻鈞」署押
一、臺中縣警察局清水分局沙鹿分駐所九十五年十一月二十二日
    十三時零六分至十四時四十分製作之調查筆錄上，偽造之「
    林鴻鈞」簽名三枚及指印十五枚。
二、臺中縣警察局清水分局沙鹿分駐所九十五年十一月二十二日
    十六時二十分至十六時四十二分製作之調查筆錄上，偽造之
    「林鴻鈞」簽名三枚及指印七枚。
三、鄭文曲之口卡片影印本上指證人欄內，偽造之「林鴻鈞」簽
    名與指印各一枚。
四、林鴻鈞之口卡片影印本上指證人欄內，偽造之「林鴻鈞」簽
    名與指印各一枚。
